【裁判字號】    89,上易,2267
【裁判日期】    891024
【裁判案由】    傷害
【裁判全文】
臺灣高等法院臺中分院刑事判決          民國八十九年度上易字第二二六七號
    上  訴  人
    即  被  告  甲○○
右上訴人，因傷害案件，不服臺灣臺中地方法院，八十九年度易字第一七三一號，中
華民國八十九年八月三十日第一審判決（起訴案號：臺灣臺中地方法院檢察署八十八
年度偵字第一六六八○號），提起上訴，本院判決如左：
    主      文
上訴駁回。
    事實及理由
一、本案經本院審理結果，認第一審判決認事用法及量刑均無不當，應予維持，並引
    用第一審判決書記載之事實、證據及理由（如附件）。
二、上訴人即被告甲○○在本院未提出其他有利之證據及辯解，其上訴無理由，應予
    駁回。被告經合法傳喚，無正當理由不到庭，爰不待其陳述，逕行判決。
三、據上論斷，應依刑事訴訟法第三百七十三條、第三百六十八條、第三百七十一條
    ，判決如主文。
本案經檢察官丙○○到庭執行職務。
中      華      民      國    八十九     年     十      月    二十四    日
                  臺灣高等法院臺中分院刑事第六庭
                                        審判長法  官  李  文  雄
                                              法  官  陳  嘉  雄
                                              法  官  龔  永  昆
右正本證明與原本無異。
不得上訴。
                                              書記官  陳  麗  玉
中      華      民      國    八十九     年     十      月    二十五    日
                                                                        Ｃ
臺灣臺中地方法院刑事判決                        八十九年度易字第一七三一號
    公  訴  人  台灣台中地方法院檢察署檢察官
    被      告  甲○○  男三十四歲（民國○○○年○月○○日生）
                        住台中市○○區○○路二段八六十巷四一弄十二號
                        身分證統一編號：Ｂ一二九三七五五號
右列被告因傷害案件，經檢察官提起公訴（八十八年度偵字第一六六八０號），本院
判決如左：
    主  文
甲○○連續傷害人之身體，處有期徒刑月，如易科罰金以佰元折算壹日。
    事  實
一、甲○○係林清標之姪子，緣於林清標前因委託乙○○承攬油漆工程，尚有工資未
    付清，於民國（下同）八十八年七月十三日晚間，甲○○在台中市○○路○段九
    百巷四十八之一號林清標住處飲酒，聽聞乙○○打電話向林清標催討工資，即大
    聲喊稱：「叫曾炳霖（乙○○僱請之工人）來拿即可」等語，乙○○聽見甲○○
    語氣不佳，即於同日晚間十時二十分許，偕同其所僱請之工人曾炳霖前往上開林
    清標住處。乙○○甫入內即質問：在電話中大聲說話的阿川是何人等語，甲○○
    因而心生不滿，竟基於普通傷害之概括犯意，先出手毆打乙○○，而與乙○○互
    為毆打，復於曾炳霖趨前時，又出手毆打前來的曾炳霖，致乙○○受有頭部、臉
    部瘀撞傷、肩膀、背部、臀部、雙側上肢鈍挫瘀傷、右髖關節疼痛；曾炳霖則受
    有頭部外傷、右眉外側裂傷（約一乘０．一乘０．一公分）、頸部扭傷之傷害。
二、案經被害人乙○○、曾炳霖訴由台中市警察局移送台灣台中地方法院檢察署檢察
    官偵查起訴。
    理  由
一、訊據被告甲○○固不諱言於右揭時地因乙○○向林清標催討工資一事致雙方發生
    爭執，並進而與乙○○、曾炳霖等二人發生互毆行為，惟矢口否認有何傷害之犯
    行，辯稱：是乙○○先打伊，伊始打乙○○的，而曾炳霖係因與乙○○為扭打時
    ，自背後打，伊始回手，伊並沒有打曾炳霖云云。惟查，右揭被告甲○○動手毆
    打告訴人乙○○、曾炳霖，並致告訴人等二人受有如事實欄所示之傷害等情，業
    據告訴人乙○○、曾炳霖指訴綦詳，且被告甲○○於警訊中亦自承：伊和乙○○
    拉扯及互毆，約有五分鐘，曾炳霖加入，伊再和曾炳霖互毆，拉扯約十分鐘，只
    有伊和乙○○、曾炳霖三人互毆等語（見偵查卷第廿五頁反面），復於偵查中亦
    為相同之陳述（見偵查卷第八十五頁正面），而證人林清標於警訊中亦證稱：乙
    ○○、曾炳霖等三人均有受傷等語（見偵查卷第廿四頁正面），足見告訴人之指
    述應堪採信。而告訴人等二人因此受有如事實欄所示傷害，亦有財團法人仁愛綜
    合醫院診斷證明書二份在卷可資佐証。再參諸上開告訴人曾炳霖診斷証明書所載
    之傷勢係頭部外傷、右眉外側裂傷（約一乘０．一乘０．一公分）、頸部扭傷之
    傷害顯非單純回手而已，可見被告甲○○辯稱伊未打曾炳霖云云，顯係卸責之詞
    不足採信。被告甲○○雖辯稱：伊係因乙○○先打伊始打他云云，然按正當防衛
    必須對於現在不法之侵害始得為之，侵害業已過去，即無正當防衛可言。至彼此
    互毆，又必以一方初無傷人之行為，因排除對方不法之侵害而加以還擊，始得以
    正當防衛論。故侵害已過去後之報復行為，與無從分別何方為不法侵害之互毆行
    為，均不得主張防衛權（最高法院三十年度上字第一０四０號判例可資參照），
    本件被告先與乙○○拉扯繼而互毆，而後曾炳霖始加入，已據被告供述於前，且
    告訴人所受傷各據於身體各處，茍於告訴人毆打時，基於正當防衛而加以阻擋，
    則告訴人所受之傷害，應僅止於手部或身體正面而已，自無波及人體背部之理，
    益證本件被告與告訴人發生口角後，係基於傷害之故意，進而與告訴人發生互毆
    甚明。綜據上述，被告所辯無非臨訟畏罪飾卸之詞，要無足採，本件事証明確，
    被告右揭傷害犯行，洵堪認定。
二、核被告所為，係犯刑法第二百七十七條第一項之普通傷害罪。被告先後毆打告訴
    人二人，時間緊接，所犯罪名相同，顯係基於概括之犯意為之，均為連續犯，爰
    依刑法第五十六條之規定以一罪論，並加重其刑（公訴人漏引連續犯）。爰審酌
    被告因細故即出手毆打告訴人及其犯罪之動機、目的、手段、犯罪時所受之刺激
    、告訴人所受傷害程度及被告犯罪後之態度等一切情狀，量處如主文所示之刑，
    並諭知易科罰金之折算標準。
據上論斷，應依刑事訴訟法第二百九十九條第一項前段，刑法第五十六條、第二百七
十七條第一項、第四十一條，罰金罰鍰提高標準條例第一條前段、第二條，判決如主
文。
本案經檢察官楊文廣到庭執行職務。
中    華    民    國      八十九      年      八      月       三十     日
                              臺灣台中地方法院刑事第一庭
                                      法  官  吳  進  發
右正本證明與原本無異。
如不服本判決，應於判決送達後十日內向本院提出上訴狀，上訴於臺灣高等法院臺中
分院( 須附繕本 )。
                                      書記官
中    華    民    國      八十九      年      八      月       三十     日
附錄本案論罪科刑法條全文
刑法第二百七十七條第一項
傷害人之身體或健康者，處三年以下有期徒刑、拘役或一千元以下罰金。
犯前項之罪因而致人於死者，處無期徒或七年以上有期徒刑，致重傷者，處三年以上
十年以下有期徒刑。


司法院資訊處製作；財團法人民間司法改革基金會備份。
